臺灣高等法院高雄分院刑事判決九十一年度上易字第五七五號
　　上　訴　人　台灣高雄地方法院檢察署檢察官
　　被　　　告　乙○○
右上訴人因被告傷害案件，不服臺灣高雄地方法院九十年度易字第二七八六號，中華
民國九十一年二月八日第一審判決（起訴案號：臺灣高雄地方法院檢察署九十年度偵
字第一一八六七號），提起上訴，本院判決如左：
    主  文
上訴駁回。
    理  由
一、甲訴意旨略以：被告乙○○係告訴人丙○○之夫，二人間具有家庭暴力防治法第
    三條第一款所定之家庭成員關係。二人於民國（下同）九十年三月二十四日下午
    四時許，在高雄市○○區○○路與中東街口販賣水果時，詎被告因細故，基於傷
    害之犯意，竟持蕃石榴丟擲告訴人，致告訴人受有胸部壓痛之傷害，因認被告涉
    有刑法第二百七十七條第一項之傷害罪嫌。
二、按犯罪事實應依證據認定之，無證據不得推定其犯罪事實；不能證明被告犯罪者
    ，應諭知無罪之判決，刑事訴訟法第一百五十四條、第三百零一條第一項分別定
    有明文。又刑事訴訟法上所謂認定犯罪事實之證據，係指足以認定被告確有犯罪
    行為之積極證據而言，如未能發現有相當證據或證據不足以證明，自不能以推測
    或擬制之方法以為裁判基礎，又認定不利於被告之事實，需依積極證據，苟積極
    證據不足為不利被告之認定時，即應為有利於被告之認定，更不必有何有利之證
    據，最高法院二十九年上字第三一０五號，四十年台上字第八六號及三十年上字
    第八一六號判例意旨可資參照。次按以被害人之陳述為認定犯罪之依據時，必其
    陳述並無瑕疵，且就其他方面調查，又與事實相符，始能認有證據能力。所謂無
    瑕疵，係指被害人不利於被告之陳述，與社會上一般生活經驗或卷存及他客觀事
    實並無矛盾而言。至所謂就其他方面調查認與事實相符，非僅以所爰用之旁證足
    以證明被害結果為已足，尤須綜合一切積極佐證，除認定被告確為加害人之可能
    外，在推理上無從另為其他合理原因之假設。有不合於此，即不能以被害人之陳
    述作為論斷之證據。
三、本件甲訴人認被告涉有刑法第二百七十七條第一項之傷害犯行，無非以告訴人之
    指訴、傷單及被告並不否認於右揭時地曾與告訴人發生口角等情，為其論據。惟
    訊據被告則堅決否認涉有前揭犯行，辯稱：於右揭時地確曾與告訴人發生口角，
    但並未毆打告訴人等語，經查：
  (一)被告固不否認與告訴人發生口角之經過，核與告訴人指訴雙方起爭執之情節相符
    ，惟據此僅能推論被告與告訴人間確曾因細故而發生爭執，至於被告是否涉有前
    開傷害犯行，揆諸前揭規定，尚須綜合其他積極證據而定，而觀之告訴人因本件
    傷害所提之驗傷診斷書，告訴人所受傷害為左上胸部壓痛三乘五甲分，在外觀上
    並無一般遭丟擲硬物，所應有之紅腫、瘀青等傷害痕跡，又該診斷書之論斷欄雖
    記載致傷之原因為打撲傷，惟旁則註明係患者主訴，復經為告訴人診斷之陳中柱
    醫師函覆本院：「病患丙○○於九十年三月三十一日上午十點十五分來內診，主
    訴她的先生以拳頭毆打左胸，經一週以後才來診斷。是九十年三月二十四日下午
    四時被打的。此均為病患廖員主訴，而且當初來內診時，左胸外觀亦均正常，只
    是病患主訴壓時會痛，完全是丙○○自己陳述的」，此有陳中柱醫師函覆之信件
    在卷可參。是上開診斷書所載傷勢既係告訴人主訴，自難逕採為認定被告有傷害
    犯行之積極證據。
  (二)告訴人復於原審審理中提出其與被告對談之錄音譯文一份，欲證明被告有慣常毆
    打犯行，惟由該譯文對談內容觀之，告訴人屢次述及被告有對其毆打，被告皆否
    認其事，惟一可資判斷之相關對談內容為：相對人（即被告）：「你也有打我。
    」，聲請人（即告訴人）：「如果你不打我，我會打你嗎？我不就靜靜的被你打
    死嗎？」，而由上開內容可藉以推論者僅為被告曾毆打告訴人，告訴人並因此有
    所反擊，尚難論斷被告確有慣常毆打告訴人之情，且將上開討論內容與本件傷害
    犯行相較，本件告訴人及被告皆未述及告訴人有何反擊之舉，是亦難認上開所討
    論者即為本件被告持硬物丟擲告訴人之犯行。
  (三)另告訴人指述其尚因本件被告傷害犯行向台灣高雄地方法院聲請核發保護令，並
    據此核發暫時及通常保護令各一紙，惟前揭保護令係以前開驗傷診斷書、警局處
    理家庭暴力案件調查紀錄表、現場報告表及證人廖威凱之證述為其核發保護令之
    依據，被告則並未於該事件審理中到庭為己辯護，有該保護令二紙附卷可稽（見
    原審卷第七十六頁至七十九頁），惟本件案發當時並無其他現場目擊證人可資證
    明，已據告訴人、被告於原審審理中供承在卷（見原審卷第七十一頁），是前開
    據以核發保護令之證據並非係足資判斷被告確有傷害犯行之直接證據，況保護令
    之核發僅須達釋明程度為已足，與犯罪事實之認定應達證明被告有罪之程度，尚
    屬有間，自難憑上開保護令之核發逕認被告確有傷害告訴人之犯行。
  (四)此外，復查無其他積極證據足資證明被告有前開犯行，揆諸前揭規定、判例意旨
    及說明，即不得遽為不利被告事實之認定，不能證明被告犯罪，自應為被告無罪
    之諭知。
四、原審因而為被告無罪之判決，核無不合，檢察官上訴意旨仍認被告犯罪而指摘原
    判決不當，為無理由，應予駁回。
據上論斷，應依刑事訴訟法第三百六十八條，判決如主文。
本案經檢察官彭南雄到庭執行職務。
中      華      民      國    九十一    年      六      月    二十八    日
                              臺灣高等法院高雄分院刑事第二庭
                                  審判長法官  曾永宗
                                        法官  郭玫利
                                        法官  邱永貴
右正本證明與原本無異。
不得上訴。
                                  法院書記官  梁雅華
中    華    民    國      九十一      年      六      月    二十八    日
